【裁判字號】    97,訴,600
【裁判日期】    971114
【裁判案由】    搶奪等
【裁判全文】
臺灣士林地方法院刑事判決              97年度訴字第600號
公  訴  人  臺灣士林地方法院檢察署檢察官
被      告  丙○○
上列被告因搶奪等案件，經檢察官提起公訴（97年度偵字第2864
號），本院判決如下：
    主  文
丙○○竊盜，累犯，處有期徒刑陸月，如易科罰金，以新台幣壹
仟元折算壹日。
被訴搶奪部分均無罪。
    事  實
一、丙○○於民國93年間因搶奪案件，經臺灣板橋地方法院以93
    年度訴字第2204號判決判處有期徒刑8月確定，並於94年8月
    16日縮刑期滿執行完畢；又因犯施用毒品案件，經臺灣板橋
    地方法院以95年度訴字第978 號判決判處有期徒刑10月確定
    ，於同年間另因搶奪案件，經台灣台北地方法院以95年度訴
    字第693 號判決處有期徒刑1 年2 月，上開2 罪經裁定定應
    執行刑有期徒刑1 年10月，執行中適中華民國九十六年罪犯
    減刑條例施行，經減刑後應執行有期徒刑11月，於96年7 月
    16日執行完畢。詎仍不知悔改，基於意圖為自己不法所有之
    竊盜犯意，於97年1 月11日11時31分許，在台北縣蘆洲市○○路338 號旁，見戊○○所有之車號JC3-590 號重型機車鑰
    匙未拔取，便趁機竊取之，得手後供己作代步工具使用。嗣
    因該機車不好騎，而於同年月12日21時許將該車騎回原失竊
    地點停放。嗣經警調閱路口監視錄影畫面，始循線查悉上情
    。
二、案經臺北市政府警察局士林分局報請臺灣士林地方法院檢察
    署檢察官偵查起訴。
    理  由
壹、有罪部分：
一、按被告以外之人於審判外之言詞或書面陳述，除法律有規定
    者外，不得作為證據，刑事訴訟法第159 條固定有明文。惟
    被告以外之人於審判外之陳述，雖不符同法第159 條之1 至
    之4 規定，而經當事人於審判程序同意作為證據，法院審酌
    該言詞陳述或書面陳述作成時之情況，認為適當者，亦得為
    證據。又當事人、代理人或辯護人於法院調查證據時，知有
    第159 條第1 項不得為證據之情形，而未於言詞辯論終結前
    聲明異議者，視為有前項之同意，此據同法第159 條之5 規
    定甚明。本件下列所引各項證據既未經檢察官、被告丙○○
    於審理時聲明異議或爭執其證據能力，依刑事訴訟法第159
    條之5之規定，自均有證據能力，合先敘明。
二、上揭竊盜犯罪事實，業據被告丙○○於警詢、偵訊、本院準
    備程序及審理時供承在卷（見偵查卷第19頁至20頁、第40至
    41頁、本院97年6 月17日準備程序筆錄第2 頁、97年7 月15
    日審判筆錄第3 頁、97年9 月9 日審判筆錄第3 頁），核與
    被害人戊○○於警詢中指述其所有之機車遭竊之情節相符（
    見偵查卷第8 至10頁），復有卷附之失車紀錄、監視錄影翻
    拍照片21張（偵查卷第21至25頁）可資佐證，且監視器錄影
    翻拍照片已經被告自承為本人及被害人指認確為被告無誤，
    堪認被告之自白與事實相符，是被告前揭竊盜犯行，事證已
    甚明確，應予依法論科。
三、核被告丙○○所為，係犯刑法第320條第1項之竊盜罪。被告
    曾有如犯罪事實欄所載前案科刑及執行徒刑之紀錄，有臺灣
    高等法院被告前案紀錄表在卷可稽，其於有期徒刑執行完畢
    後5 年內，故意再犯本案有期徒刑以上之罪，為累犯，應依
    刑法第47條第1 項之規定加重其刑。爰審酌被告前有犯罪紀
    錄，素行不佳，因貪圖便利，起意竊取他人機車使用，惟犯
    罪後已坦承犯行，態度尚稱良好，且犯罪所得財物價值不高
    ，並已將該物騎回原處停放，由所有人領回，犯罪所生危害
    非鉅，並其犯罪之動機、目的及其智識程度、生活狀況等一
    切情狀，量處如主文所示之刑，並諭知易科罰金之折算標準
    ，以示懲儆。
四、公訴意旨另以被告屢涉犯竊盜、搶奪等罪，足認有犯罪習慣
    為由，建請本院依據竊盜犯贓物犯保安處分條例第3條第1項
    規定，宣告被告於刑之執行前，入勞動處所強制工作，以資
    矯治云云。惟按上開條例第2條第4項規定，應執行之刑未達
    1 年以上者，不適用該條例規定，是本件被告所犯竊盜罪，
    既經本院量處有期徒刑6 月，即不得依前開條例第3 條第1
    項規定，宣付被告應予強制工作之保安處分，附此敘明。
貳、無罪部分：
一、公訴意旨略以：被告丙○○於97年1 月12日15時30分許，意
    圖為自己不法之所有，在台北市士林區○○○路○ 段14巷29
    之10號前，騎前所竊得之車號FVZ-222 號（業經檢察官以97
    年7 月7 日補充理由書更正，見本院卷第31頁）從左後方靠
    近乙○○，徒手搶奪乙○○右手之手提包，內有行動電話1
    支、新光三越信用卡1 張，身分證1 張、現金新台幣（下同
    ）4000元、鑰匙1 串，得手後將現金取走花用，其餘物品則
    丟棄；於同年月16日15時10分許，再意圖為自己不法之所有
    ，在台北市士林區○○○路8 巷58號前，騎前開車號JX9-06
    8 機車從後方靠近甲○○，徒手搶奪甲○○右手之皮包，內
    有現金9000元、台新銀行提款卡1 張、國泰世華銀行信用卡
    1 張、花旗銀行信用卡1 張、新光銀行信用卡1 張、中國信
    託信用卡4 張、甲○○之身分證及健保卡及汽車駕照各1 張
    、甲○○配偶之健保卡1 張、臺灣銀行存摺1 本、大樓門禁
    卡及鑰匙1 串、手機1 支、皮夾1 只，得手後將現金取走花
    用，其餘物品丟棄之。因認被告上開行為，另涉犯刑法第32
    5 條第1 項之搶奪罪。
二、按犯罪事實應依證據認定之，無證據不得認定犯罪事實；不
    能證明被告犯罪者，應諭知無罪之判決，刑事訴訟法第154
    條第2 項、第301 條第1 項分別定有明文。又刑事訴訟法上
    所謂認定犯罪事實之證據，係指足以認定被告確有犯罪行為
    之積極證據而言，如未能發現相當證據或證據不足以證明，
    自不能以推測或擬制之方法，以為裁判基礎。而認定不利於
    被告之事實，須依積極證據，苟積極證據不足為不利被告之
    認定，若證據資料在經驗科學上或論理法則上尚有對被告較
    為有利之存疑，而無從依其他客觀方法排除此項合理之可疑
    ，即不得以此資料作為斷罪之基礎。且刑事訴訟制度受「倘
    有懷疑，則從被告之利益為解釋」、「被告應被推定為無罪
    」之原則所支配，故得為訴訟上之證明者，無論為直接或間
    接證據，須客觀上於一般人均不致有所懷疑而達於確信之程
    度者，始可據為有罪之認定，倘其證明尚未達於「確信」之
    程度，而有合理可疑存在時，即難據以為被告不利之認定。
三、公訴人認被告涉犯上開罪嫌，無非係以被告於警詢之自白、
    證人即被害人乙○○、甲○○於警詢偵查之證述、證人丁○○於偵查時之證述，佐以搶奪現場附近之監視錄影器翻拍照
    片5 張為其主要論據。訊據被告堅決否認有為前揭搶奪犯行
    ，辯稱：伊沒有犯本案2 件搶奪案，警詢時承認係因警方借
    訊當日天氣很冷，伊又有戒斷的症狀，想趕快進舍房所以就
    認罪等語。
四、本院查：
(一)查公訴人以97年1 月12日15時35分許，在臺北市士林區○○○路○ 段29-1號之監視錄影器翻拍照片，顯示歹徒騎乘機車
    ，頭戴全罩式安全帽，比對監視器影像內之機車車型與被告
    之前所行竊之車號FVZ- 222號重機車車型吻合；又於97年1
    月16日15時許，在臺北市士林區○○○路8 巷附近監視錄影
    器翻拍照片，顯示歹徒係騎乘機車，頭戴全罩式安全帽，身
    穿暗黑色風衣，左胸口處有一標誌，比對被告於97年1 月24
    日為警查獲時所穿之暗黑色風衣吻合（見本院卷附之97年7
    月7 日補充理由書），因認為上開2 件搶奪案件，應係被告
    所為無誤云云。然經本院詳視比對公訴人所提出之前揭翻拍
    相片7 張，因畫面過小、影像模楜不清且為黑白照片，無法
    明確辨識是否即為被告之人，又依卷附之97年1 月12日15時
    35分翻拍照片中歹徒所騎乘之機車與被告所行竊之車號FVZ-
    222 號重機車外型比對結果，車號FVZ-222 號重機車前方車
    殼外觀明顯與翻拍照片中歹徒所騎乘之機車前方車殼外型不
    符；另觀諸卷附97年1 月16日15時翻拍黑白照片，歹徒係身
    穿暗色外套，外套左胸口處有一明顯標誌，且員警於照片下
    方註記綠色外套、牛仔褲、全罩式安全帽（見偵卷第32頁）
    ，此亦與被告為警查獲時之照片，係穿著黑色外套之情形不
    符。再經本院向承辦員警丁○○調取前開監視錄影畫面，經
    員警丁○○告知，因本案之監視器錄影畫面檔案太大，當時
    攜帶之隨身碟無法存取，故僅翻拍成照片，現今向里辦公室
    人員調取，因錄影畫面保留時間最多1 個月，故無法再調閱
    等情，有本院97年9 月10日公務電話紀錄1 份在卷可查（見
    本院卷第125 頁），是翻拍照片上騎乘機車者是否即係被告
    之人，顯有疑義。
(二)證人即被害人乙○○於警詢時證稱：「97年1 月12日15時30
    分許，在中山北路七段14巷29-10 號前遭男子騎機車從身後
    搶走手提包，歹徒只有1 人，身穿暗色系夾克，頭戴灰暗色
    半罩式安全帽，騎一台重機車，不記得車身顏色及車號」等
    語（見偵卷第11-12 頁）；又於偵查中證稱：「我只記得歹
    徒穿深顏色衣服，個子應該不高，有戴安全帽，車號我不記
    得，機車顏色是深色」等語（見偵卷第59頁）；再於本院審
    理時證稱：當時歹徒有戴安全帽，歹徒穿暗的顏色衣服，體
    型不是很高大，我後來有去追歹徒，當時歹徒騎乘機車是類
    似FVZ-222 號這種重型機車，之前在警察局做的筆錄才對，
    機車顏色我其實不確定，只確定是深色衣服。也不確定庭上
    的被告是否就是在97年1 月12日下午3 點30分，在中山北路
    七段十四巷二十九號前騎乘機車行搶的歹徒，之前偵查庭時
    有指認照片中的被告就是行搶的歹徒，是因為派出所有把案
    發地點監視錄影畫面調出來後，我沒有去看，但是派出所的
    人告訴我說監視器有攝影到搶奪我的人，加上案發當時該路
    段沒有其他機車騎士，所以我認為畫面上的人就是對我行搶
    的人等語（見本院97年9 月9 日審判筆錄第5-8 頁），足見
    證人乙○○於搶案發生時，僅看見歹徒之背影，並沒看到歹
    徒之面貌，亦不記得車牌號碼，且就歹徒穿著亦多籠統陳述
    戴安全帽、暗色夾克、個子不高而已，其於警偵訊及本院審
    理之不確定證詞，要難遽採為不利於被告之認定。
(三)證人即被害人甲○○於警詢時證稱：97年1 月16日15時10分
    許在天母東路8 巷58號前被1 個騎乘機車男子行搶，該男子
    特徵沒印象，只記得穿白色外套，是一個年約20歲出頭男子
    ，沒有記下機車車號等語（見偵卷第14頁）；於偵查時證稱
    ：機車顏色不記得，衣服顏色不是深色，我記得是灰灰白白
    的，車號沒有記下來，警察有提示被告照片給我看，但我不
    敢確認是不是，他有戴安全帽，有回頭看，我有看到他的臉
    等語（見偵卷第59-60 頁）；於本院審理時證稱：我當時在
    警察局的時候說歹徒穿淺色的外套，當時印象最深，應該不
    會講錯，當時看到歹徒的臉現在已經不記得，不敢確定是否
    在庭之被告，我確定不是全罩式安全帽，因為我有看到他的
    臉，是否是牛仔褲我不記得。應該不是綠色外套，該機車之
    車牌顏色、車型我都沒有概念等語（見本院97年9 月9 日審
    判筆錄第9-13頁），足見證人甲○○於搶案發生時，僅看見
    短暫看見歹徒面貌，未能辨認是否即為被告，亦不記得車型
    、車牌號碼、顏色，且就歹徒穿著為淺色外套（灰白）、半
    罩式安全帽等描述，與翻拍照片中歹徒身穿暗色外套、戴全
    罩式安全帽不同，其於警偵訊、及本院審理中之證述，要難
    遽採為不利被告之認定。
(四)再查，上開事實固據被告於警詢時自白在卷（見偵卷第17至
    19頁），然被告於檢察官偵訊時即否認犯行，並供稱：「會
    承認係因若不承認警方會一直借訊，很麻煩，員警叫我承認
    ，讓他們做績效」、「警詢中承認是因為借訊時當天很冷，
    我又有戒斷症狀，警察叫我認罪，我說我自己有做的，在中
    山分局都已經承認了，但是警察說同一個社區做的，都叫我
    認一認，我在警詢中確實是有認罪，但是不是我的真意」（
    偵訊筆錄第40頁、本院97年6 月17日準備程序筆錄第2 至3
    頁、97年7 月15日審判筆錄第3 頁、第9 頁、97年9 月9 日
    審判筆錄第3 頁、97年10月17日審判筆錄第2 至6 頁），被
    告前後供述不一，而觀諸本案全卷證據資料，均不足作為被
    告上開自白之補強證據，揆諸前開規定，自不得僅憑被告於
    警詢時之自白即遽認為被告確有公訴人所指稱之此部分搶奪
    犯行。
(五)綜上所述，公訴人所舉證據，尚不能證明被告有搶奪之犯罪
    事實，此外，復查無其他積極證據足資證明被告確有公訴人
    所指此部分搶奪犯行，本院無從形成對被告有罪之心證，基
    於無罪推定之原則，自應為被告等無罪判決之諭知。
據上論斷，應依刑事訴訟法第299條第1項前段、第301條第1項，
刑法第320 條第1 項、第47條第1 項、第41條第1 項，刑法施行
法第1 條之1 ，判決如主文。
本案經檢察官徐名駒到庭執行職務
中    華    民    國    97    年    11    月    14    日
                  刑事第六庭審判長法  官  汪梅芬
                                  法  官  莊明達
                                  法  官  吳祚丞
以上正本證明與原本無異。
如不服本判決，應於收受送達後10日內向本院提出上訴書狀，並
應敘述具體理由；其未敘述上訴理由者，應於上訴期間屆滿後20
日內向本院補提理由書狀（均須按他造當事人之人數附繕本）「
切勿逕送上級法院」。
                                  書記官  陳佳伶
中    華    民    國    97    年    11    月    14    日
附錄本案論罪科刑主要依據法條全文：
刑法第320條
意圖為自己或第三人不法之所有，而竊取他人之動產者，為竊盜
罪，處 5 年以下有期徒刑、拘役或 5 百元以下罰金。
意圖為自己或第三人不法之利益，而竊佔他人之不動產者，依前
項之規定處斷。
前二項之未遂犯罰之。


司法院資訊處製作；財團法人民間司法改革基金會備份。
